【裁判字號】    89,台上,349
【裁判日期】    890120
【裁判案由】    違反毒品危害防制條例
【裁判全文】
最高法院刑事判決                                八十九年度台上字第三四九號
    上  訴  人  甲○○
右上訴人因違反毒品危害防制條例案件，不服台灣高等法院高雄分院中華民國八十八
年八月二十六日第二審判決（八十七年度上訴字第九一五、九九一號，起訴案號：台
灣高雄地方法院檢察署八十七年度偵字第五二一、二一六九號），提起上訴，本院判
決如左：
    主  文
上訴駁回。
    理  由
按刑事訴訟法第三百七十七條規定，上訴於第三審法院，非以判決違背法令為理由，
不得為之。是提起第三審上訴，應以原判決違背法令為理由，係屬法定要件。如果上
訴理由狀並未依據卷內訴訟資料，具體指摘原判決不適用何種法則或如何適用不當，
或所指摘原判決違法情事，顯與法律規定得為第三審上訴理由之違法情形，不相適合
時，均應認其上訴為違背法律上之程式，予以駁回。本件上訴人甲○○上訴意旨略稱
：(一)第一次審判期日之傳票，至遲應於七日前送達，刑事訴訟法第二百七十二條前段
規定甚明。本件原審審判長於民國八十八年八月九日指定第一次審判期日為同年月十
二日，已不合於上開法條之規定，且原審並未制發傳票進行傳喚，逕於同年月十二日
簽發提票交由法警提解上訴人到庭進行辯論，原審所進行之訴訟程序顯有重大瑕疵，
因上訴人並非自願到庭，上開瑕疵並未因上訴人之到庭而治癒。(二)上訴人所購買之海
洛因，係供自己施用，證人陳基祥乃警方之線民，引誘上訴人犯罪，原判決對陳基祥
坦承係線民一節，並未說明何以不採為有利上訴人證據之理由，亦有判決不載理由之
違法等語。
惟查本件原判決認定上訴人意圖營利，向不詳姓名之人購入毒品海洛因後，基於販賣
毒品之概括犯意，自八十六年十二月六日起至八十七年一月十八日止，連續在其高雄
市○○區○○路二五七號住處或高雄市某不詳地點，販賣毒品海洛因予陳基祥（同案
被告，業經免刑判決確定在案）及不詳姓名綽號「阿文」之人施用牟利共計七次，第
一次係由「阿文」介紹，以每包新台幣（以下同）二千元之價格販賣予陳基祥，第二
次以後，由陳基祥以電話或呼叫器聯絡上訴人，約定交易地點在高雄市某不詳地點或
上訴人上開租處，其中一次，由陳基祥與「阿文」合資一萬元購買，其餘五次，以五
千元或六千元成交（以平均價格五千五百元計算，五次販毒所得計二萬七千五百元）
。嗣於八十七年一月二十一日十二時三十分（檢察官誤載為十五時），陳基祥在其高
雄市○○區○○路二五七巷十三號三樓之二住處為警查獲，因陳基祥供出煙毒來源，
而由警於八十七年一月二十一日十五時許，在前揭上訴人租處，查獲上訴人販賣毒品
，並當場扣得其所有之海洛因一大包、一小包（驗前毛重十七公克，驗後淨重十六‧
六○公克），及其所有供販賣毒品分裝用之電子秤一台等情，因而撤銷第一審關於上
訴人部分之判決，改判論處上訴人連續販賣毒品（累犯）罪刑（另連續施用第一級毒
品，及施用第二級毒品部分，業經原審判決免刑確定），已明其所憑之證據及認定
之理由，從形式上觀察，並無違背法令之情形存在。而原審於八十八年八月九日指定
第一次審判期日為同年月十二日，並於審判期日提解上訴人到庭辯論，同日並辯論終
結，其訴訟程序雖有違誤，然上訴人既已到庭陳述，參與辯論，則上開訴訟程序之瑕
疵，顯然於判決無影響，依刑事訴訟法第三百八十條之規定，尚難據為上訴第三審之
理由。又上訴人連續多次販賣海洛因予陳基祥之事實，除據上訴人於警訊及偵查中坦
承甚明外，並經陳基祥證述屬實，復有海洛因一大包、一小包（驗餘淨重十六‧六○
公克）及供販賣毒品所用之電子秤一台扣押可憑。雖證人陳基祥曾證稱其因受上訴人
販毒所害，乃向警方檢舉上訴人販賣毒品等語，然此並不影響其所證向上訴人購買毒
品之真實性。原判決依憑上開證據作為判決基礎，乃其自由心證職權之行使，並無理
由不備之違法可言。上訴意旨，並未依據卷內訴訟資料具體指摘原判決不適用何種法
則或如何適用不當，徒就原審採證認事職權之適法行使，及原判決已說明之事項，單
純為事實上之爭執，其上訴為違背法律上之程式，應予駁回。又本件係毒品危害防制
條例公布施行前繫屬之案件，依修正後之規定處理，併予明。
據上論結，應依刑事訴訟法第三百九十五條前段，判決如主文。
中      華      民      國    八十九    年      一      月     二十     日
                              最高法院刑事第十一庭
                                  審判長法官  莊  登  照
                                        法官  洪  明  輝
                                        法官  蔡  清  遊
                                        法官  黃  一  鑫
                                        法官  林  秀  夫
      右正本證明與原本無異
                                              書  記  官
中      華      民      國    八十九    年      一      月    二十六    日


司法院資訊處製作；財團法人民間司法改革基金會備份。
